【裁判字號】    95,訴,1606
【裁判日期】    950718
【裁判案由】    確認委任關係不存在
【裁判全文】
臺灣高雄地方法院民事判決              95年度訴字第1606號
原      告  甲○○
訴訟代理人  吳忠諺律師
被      告  啟悅企業股份有限公司
法定代理人  乙○○
當事人間確認委任關係不存在等事件，本院於民國95年6 月28日
言詞辯論終結，判決如下：
    主  文
確認兩造間董事之委任關係不存在。
被告應向高雄市政府申請辦理原告為董事之解任變更登記。
訴訟費用由被告負擔。
    事  實  及  理  由
一、按訴狀送達後，原告不得將原訴變更或追加他訴。但請求之
    基礎事實同一者，不在此限。民事訴訟法第255 條第1 項第
    2 款著有明文。又按請求之基礎事實同一者，縱於訴狀送達
    後，原告仍得將原訴變更或追加他訴，無須得被告同意，此
    觀民事訴訟法第255 條第1 項第2 款規定自明。所謂請求之
    基礎事實同一，係指變更或追加之訴與原訴之主要爭點有其
    共同性，各請求利益之主張在社會生活上可認為同一或關連
    ，而就原請求之訴訟及證據資料，於審理繼續進行在相當程
    度範圍內具有同一性或一體性，得期待於後請求之審理予以
    利用，俾先後兩請求在同一程序得加以解決，避免重複審理
    ，進而為統一解決紛爭者即屬之，最高法院著有90年度台抗
    字第2 號裁判要旨可資參照。本件原告主張已終止兩造間董
    事之委任關係，惟被告均置諸不理，迄未向主管機關即高雄
    市政府（下稱高市政府）申請辦理董事之解任變更登記，爰
    訴請確認兩造間董事之委任關係不存在，嗣於審理中，追加
    請求被告應向高市政府申請辦理董事之解任變更登記等情。
    經查，原告上開主張之基礎事實均係兩造間委任關係已經終
    止。足徵原告所為追加之訴，其請求基礎事實，核與其起訴
    事實同一。揆諸首揭說明，原告關於訴之追加即合於法律規
    定應予准許，合先敘明。
二、原告主張：伊原擔任被告公司董事，嗣於民國95年3 月20日
    ，以書面向被告表示將於翌（21）日辭去董事職務，終止兩
    造間委任關係，詎被告均置諸不理，迄未向高市政府申請辦
    理董事之解任變更登記，而有確認之必要等情。爰依委任契
    約法律關係。聲明（一）確認兩造間董事之委任關係不存在
    。（二）被告應向高市政府申請辦理原告為董事之解任變更
    登記。
三、被告對於原告主張上開情事均不爭執。聲明：原告之訴駁回
    。
四、按當事人之一方，得隨時終止委任契約。公司與董事間之關
    係，除本法另有規定外，依民法關於委任之規定。民法第54
    9 條第1 項及公司法第192 條第3 項分別定有明文。經查，
    原告主張其擔任被告公司董事，嗣於95年3 月20日，以書面
    向被告表示將於翌（21）日辭去董事職務乙節，為被告所不
    爭執，並有辭職書、存證信函、其回執、股份有限公司變更
    登記表在卷可憑，堪信為真實。參諸前開說明，足認兩造間
    董事之委任關係已因原告辭職而終止，堪予認定。次查，被
    告公司變更登記表仍記載原告為董事，為被告所不爭執，並
    有上開登記表可按。已徵原告訴請確認兩造間董事之委任關
    係不存在，即屬有據。
五、次按契約關係消滅後，當事人尚負有某種作為或不作為義務
    ，以協助相對人處理契約終了的善後事務，此即所謂後契約
    義務。再按公司登記事項如有變更者，應於變更後15日內，
    向主管機關申請為變更登記。92年10月1 日修正之公司之登
    記及認許辦法第15條定有明文。是董事解任核屬公司登記事
    項有變更，公司自負有提出相關資料向主管機關申請為變更
    登記之義務。復查，原告向被告辭去董事職務，兩造間董事
    之委任關係亦已終止，業如前述。揆諸前開說明，被告自負
    有向高市政府申請辦理原告為董事之解任變更登記之義務。
    是原告此部分主張，亦屬有據。
六、綜上，原告訴請確認兩造間董事之委任關係不存在，及被告
    應向高市政府申請辦理原告為董事之解任變更登記，均有理
    由，應予准許。
七、本件事證已臻明確，兩造其餘攻擊防禦方法及舉證，核與判
    決結果已不生任何影響，爰不一一論敘，附此敘明。
八、據上論結：本件原告之訴為有理由，依民事訴訟法第78條，
    判決如主文。
中    華    民    國    95    年    7     月    18    日
                  民事第二庭   法  官  黃呈熹
正本係照原本作成。
如不服本判決，應於送達後20日內，向本院提出上訴狀並表明上
訴理由，如於本判決宣示後送達前提起上訴者，應於判決送達後
10日內補提上訴理由書（須附繕本）。
中    華    民    國    95    年    7     月    18    日
                               書記官  曾瓊玉


司法院資訊處製作；財團法人民間司法改革基金會備份。
